臺灣高等法院刑事判決　　　　　　　　　　　　　九十一年度上訴字第二五七五號
　　上　訴　人
　　即　被　告　甲○○
　　　　　　　　乙○○
右上訴人因森林法案件，不服臺灣新竹地方法院九十一年度易字第六三號，中華民國
九十一年七月二十二日第一審判決（起訴案號：臺灣新竹地方法院檢察署九十年度偵
字第六二０一號）提起上訴，本院判決如左：
    主  文
上訴駁回。
    事  實
一、甲○○曾有違反森林法、麻醉藥品管理條例、竊盜等前科，其中竊盜案件，經本
    院臺中分院判處有期徒刑一年六月確定，並於民國八十九年十一月二十五日執行
    完畢。乙○○則因違反麻醉藥品管理條例、竊盜等案件，分別經臺灣新竹地方法
    院及本院判處有期徒刑七月、一年、六月確定（後二案經定應執行刑為有期徒刑
    一年四月），並於八十七年二月二十日假釋期滿執行完畢。復因竊盜、違反毒品
    危害防制條例等案件，先後經臺灣新竹地方法院及本院判處有期徒刑十月、五月
    、八月確定，並定應執行刑為一年九月，後於九十年八月二十三日假釋出獄，九
    十年十一月五日期滿。
二、甲○○、乙○○均不知悔改，復共同意圖為自己不法之所有，於九十年十月十七
    日下午一時許，由甲○○駕駛所有、已報廢之ＪＸ—九七二三號自小貨車（無車
    牌）搭載乙○○，前去陳文賢所有位於新竹縣尖石鄉秀巒村「司馬庫斯」原住民
    保留地之桂竹林園內，一同將該林地上所放置遭人竊取砍伐、尚未搬離之國有森
    林主產物肖楠十七截（聲請書誤載為梢楠；材積三點零六立方公尺，價值新台幣
    十五萬六千一百零三元即銀元五萬二千零三十四元；該批木材原係行政院農業委
    員會林務局新竹林區管理處竹東工作站【下稱竹東工作站】大溪事業區第一一五
    林班之林木，於八十九年八月間遭不詳人士所盜伐），搬運至自小貨車上，再以
    帆布蓋住後，即駕車駛離現場。嗣於當日下午五時五十分許，二人駕車行經秀巒
    檢查哨時，警員王兆華察覺有異，上前攔查，二人即駕車加速逃逸。及至新竹縣
    尖石鄉鄉秀巒村往田埔約三百公尺處，始為警攔截，經警當場逮捕甲
    ○○，並扣得載有肖楠十七截之ＪＸ—九七二三號自小貨車（十七截肖楠已由竹
    東工作站人員領回），乙○○則趁隙往野溪逃逸無蹤。
三、案經新竹縣警察局竹東分局報請臺灣新竹地方法院檢察署檢察官偵查聲請簡易判
    決處刑，嗣經臺灣新竹地方法院改用通常程序審理。
    理  由
一、訊據被告即上訴人甲○○於原審坦承於九十年十月十七日下午一時許，駕駛所有
    之ＪＸ－九七二三號自小貨車，搭載被告即上訴人乙○○前往新竹縣尖石鄉秀巒
    村「司馬庫斯」原住民保留地，共同搬運肖楠十七截，為警查獲；被告乙○○於
    原審亦坦承九十年十月十七日下午一時許，搭乘甲○○所駕駛之ＪＸ－九七二三
    號自小貨車，一同前往新竹縣尖石鄉秀巒村「司馬庫斯」原住民保留地，然均矢
    口否認有違反森林法之犯行，被告甲○○辯稱：當時係依乙○○指示前去搬運木
    材，乙○○表示該土地、木材是私人所有等語；被告乙○○則辯稱：當日係與甲
    ○○同去捉蝦，並未搬取木材等語。
二、經查：
（一）被告甲○○於警訊供稱：警方於九十年十月十七日下午十七時五十分，在新竹
      縣尖石鄉竹六十四線鄉道（秀巒往田埔約三百公尺左右）公路上，查獲我駕駛
      之ＪＸ－九七二三號報廢貨車，車上確有肖楠共十七截。我跟乙○○二人在往
      司馬庫斯保留地，於九十年十月十七日下午大約二、三點左右，有共犯一名即
      乙○○一起竊取肖楠十七截，我負責駕駛小貨車，由乙○○買賣，賣給何人不
      詳。我與乙○○二人一起用手搬運至車上。乙○○說尖石鄉泰崗保留地地上有
      肖楠，二人遂一起至保留地竊取等情。及至原審亦先後供稱：「本件是乙○○
      叫我開貨車去載木材，乙○○說他之前就知道那裡有木材，並說沒有關係，要
      我開車去載，當天我有開貨車載乙○○去載木材，那個地方是我第一次去。乙
      ○○沒有說木材是誰的，他只有說那地方不是林班地，是私人的地，他之前就
      去過了。乙○○沒有跟我講他跟土地所有人及木材所有人有何關係。」「我確
      實有如檢察官簡易判決處刑書所載之犯行，但是係乙○○帶我進去的，我們二
      人一起把木材搬上我的貨車．．。」（見原審卷第八九至九一頁、一一七至一
      一九頁）。被告甲○○於警訊中已坦承與被告乙○○共同竊取搬運扣案之木材
      ；及至原審亦稱被告乙○○並未告知該土地上之木材為何人所有，且被告二人
      駕車載扣案木材行經檢查哨，遇警盤查時，即加速離去，被告乙○○並下車逃
      逸，為被告二人自承在卷，顯見被告二人明知扣案木材係竊取之物無疑。被告
      甲○○辯稱不知該等木材係遭人竊取砍伐，不足採信。
（二）被告甲○○始終供稱案發當日係駕車搭載被告乙○○一同載運扣案木材，證人
      游世傑即承辦警員於原審證稱：「秀巒檢查哨進去的整個溪流沒有蝦子，乙○
      ○說要去抓蝦是不可能。」（見原審卷第六六頁）。證人即竹東工作站人員劉
      坤宗於偵查中亦證稱：「查獲的林木需二人以上始能搬上貨車。」（見偵查卷
      第六四頁）。參以被告乙○○於行經檢查哨，見警欄查時，竟即下車逃逸等情
      觀之，被告乙○○確與被告甲○○共同駕車搬運扣案木材至灼。被告乙○○辯
      稱係與被告甲○○前去捉蝦，顯非屬實。
三、查被告二人搬運之扣案木材，係國有林木，已據證人劉坤宗於偵查中證述無誤，
    復有贓證物品認領保管收據一紙在卷可稽（見偵查卷第十九至二一頁、第六四頁
    ）。而查獲地點之原住民保留地，並非扣案木材之樹種生長分佈地區，亦無盜伐
    現場，被告二人所搬運之木材應係竹東工作站大溪事業區第一一五林班於八十九
    年八月間遭不詳人士所竊之林木，有竹東工作站九十一年四月二十五日九十一東
    政字第一０八五號、九十一年五月二十日第一三九一號函在卷為憑。事證明確，
    被告二人搬運贓物犯行堪以認定。
四、核被告二人所為，均係犯森林法第五十二條第一項第四款、第六款之結夥二人、
    為搬運贓物、使用車輛竊取森林主產物罪。公訴人雖認被告二人係犯刑法第三百
    二十條第一項之竊盜罪，然被告二人所竊係森林主產物，已如前述，自應適用森
    林法規定論處，起訴法條尚有未洽，應予變更。被告甲○○曾有違反森林法、麻
    醉藥品管理條例、竊盜等前科，其中竊盜案件，經本院臺中分院判處有期徒刑一
    年六月確定，並於八十九年十一月二十五日執行完畢。被告乙○○則因違反麻醉
    藥品管理條例、竊盜及違反麻醉藥品管理條例案件，分別經臺灣新竹地方法院及
    本院判處有期徒刑七月、一年、六月確定（後二者經定其應執行刑為有期徒刑一
    年四月），並於八十七年二月二十日假釋期滿執行完畢，有本院被告全國前案紀
    錄表在卷為憑，被告二人於有期徒刑之執行完畢後，五年以內再犯本件有期徒刑
    以上之罪，均為累犯，應依法加重其刑。
五、原審調查結果，適用森林法第五十二條第一項第四款、第六款，刑法第十一條前
    段、第四十七條、第四十二條第三項、第三十八條第一項第二款，罰金罰鍰提高
    標準條例第二條規定，同時分別審酌被告等平日之素行、所生危害、犯後態度等
    一切情狀，各處有期徒刑十月，並依法就贓額新台幣十五萬六千一百零三元（即
    銀元五萬二千零三十四元），併科二倍（即十萬四千零六十八銀元）以上，五倍
    （即二十六萬零一百七十銀元）以下之罰金十二萬元，及諭知罰金部分易服勞役
    之折算標準。另以扣案之ＪＸ—九七二三號自小貨車（無車牌），係被告甲○○
    所有，並供本件犯罪所用之物，迭經被告甲○○供述在案（見偵查卷第六頁反面
    、第三二頁反面），應依刑法第三十八條第一項第二款規定宣告沒收。認事用法
    ，核無違誤，量刑亦稱妥適。被告二人未據理由上訴，為無理由，應予駁回。
六、被告二人經合法傳喚，無正當理由不到庭，爰不待其陳述逕行判決。
據上論斷，應依刑事訴訟法第三百六十八條、第三百七十一條，判決如主文。
本案經檢察官沈明彥到庭執行職務。
中     華     民     國    九 十 一    年      十     月    三 十 一    日
                        台灣高等法院刑事第十四庭
                    審判長法  官  陳  祐  輔
                                        法  官  洪  昌  宏
                                        法  官  陳  國  文
右正本證明與原本無異。
如不服本判決應於收受送達後十日內向本院提出上訴書狀，其未敘述上訴之理由者並
得於提起上訴後十日內向本院補提理由書（均須按他造當事人之人數附繕本）。
                                        書記官  蔡  棟  樑
中     華     民     國    九 十 一    年      十     月    三 十 一    日
附錄：本案論罪科刑法條全文
森林法第五十二條第一項第四款、第六款：
竊取森林主、副產物而有左列情形之一者，處六月以上五年以下有期徒刑，併科贓額
二倍以上五倍以下罰金：
一  於保安林犯之者。
二  依機關之委託或其他契約，有保護森林義務之人犯之者。
三  於行使林產採取權時犯之者。
四  結夥二人以上或僱使他人犯之者。
五  以贓物為原料，製造木炭、松節油、其他物品或培植菇類者。
六  為搬運贓物，使用牲口、船舶、車輛，或有搬運造材之設備者。
七  掘採、毀壞、燒燬或隱蔽根株，以圖罪跡之湮滅者。
八  以贓物燃料，使用於礦物之採取，精製石灰、磚瓦或其他物品之製造
    者。
前項未遂犯罰之。
第一項第五款所製物品，以贓物論，沒收之。
